臺灣高等法院交通事件裁定　　　　　　 94年度交抗字第880號
抗　告　人
即受處分人　甲○○○
上列抗告人因違反道路交通管理處罰條例案件，不服臺灣板橋地
方法院，中華民國94年10月27日所為裁定（94年度交聲字第1563
號），提起抗告，本院裁定如下：
    主  文
抗告駁回。
    理  由
一、原處分意旨略以：臺北縣政府警察局交通警察隊三重分隊於
    94年6月13日7時35分許，在臺北縣三重市○○路○段78之1號
    停車格，查獲抗告人即受處分人甲○○○所有之車號9C-805
    3號自用小客車，有違反道路交通管理處罰條例第56條第1項
    第9 款「禁止停車時段停車」違規之事實，遂以通知單逕行
    舉發「0700─0800禁止停車時段停車」之違規。嗣經原處分
    機關依道路交通管理處罰條例第56條第1項第9款及違反道路
    交通管理事件統一裁罰基準表之規定，裁處受處分人罰鍰 6
    百元等語。
二、原裁定意旨略以：(一)臺北縣三重市○○路厚德國小旁設有家
    長接送區，僅供家接送學童之用，該區設置有禁止停車時段
    告示牌，規定7時至8時、11時30分至12時30分、15時30分至
    16時30分等三個時段為禁止停車之時段，其餘時段、例假日
    及寒暑假則屬收費停車格，有受處分人所提出之照片4 張附
    卷可參。又受處分人所有之車號9C-8053號汽車，於94年6月
    13日7時35分許，停放於臺北縣三重市○○路○段78之1 號停
    車格而遭警取締拖吊，且該日確為厚德國小之補假日一節，
    除有受處分人所提出前開照片及家庭聯絡簿外，亦有臺北縣
    三重市厚德國小94年9月20日函及所附相關文件可參，均堪
    認定屬實。(二)受處分人辯稱：94年6月13 日為厚德國小放假
    日，且該停車格旁也有臺北縣政府樹立告示牌，已寫明例假
    日及寒暑假除外（而並非國定假日除外)，況且78之1號停車
    格時段設限之目的，係厚德國小學童上下學接送之用，既然
    厚德國小放假日，合法停車即無疑義等語，固非無見，然依
    前開由臺北縣政府交通局依法所設之標誌文義，可知該停車
    格於每日7時至8時、11時30分至12時30分、15時30分至16時
    30分等三個時段，原則上一律禁止停車，僅於「例假日」及
    「寒暑假」始例外地轉為收費停車格，本諸原則從寬例外從
    嚴之解釋法則，前揭例外情形即應予嚴格解釋，否則即無從
    維持法律命令之安定性。次按所謂例假日，應依公務員服務
    法第11條第3項及公務人員週休二日實施辦法第3條之規定，
    除星期六、日外，僅有法定之春節、紀念日及民俗節日屬之
    ，且經本院以此問題函詢設置機關之一即臺北縣政府交通局
    之意見，其亦函覆略稱：「家長接送區停車格，除了學童上
    下學時段作為家長接送區，於管制時間內禁止停車僅供臨時
    停車（例假日及寒暑假除外），其他時段仍開放一般車輛繳
    費停放，因學校補假日係屬單一學校內部行政作業，並未公
    告周知，是以該日仍以一般日規定，收費人員並未於管制時
    間內開單收費」等語，該該局94年10月19日函文在卷可查，
    其既未於學校補假日之該管制時段內前往收費，亦可反推設
    置機關亦認為在此種情形下，該處仍屬禁止停車狀態無訛。
    (三)本案受處分人既係在禁止停車之時段停車，其於遭警取締
    時亦不在現場，依據道路交通管理處罰條例第7條之2 第1項
    第3 款：「汽車駕駛人違規停車而駕駛人不在場者，得對汽
    車所有人逕行舉發處罰」，臺北縣政府警察局交通警察隊承
    辦員警以C00000000 號舉發違反道路交通管理事件通知單逕
    行舉發，於法並無不合，而交通部公路總局臺北區監理所據
    以裁處罰鍰6百元亦無違誤，本件異議為無理由等語。
三、抗告意旨略以：(一)交通法規設置之目的係為維持交通順暢，
    而非製造交通亂源，停車格旁樹立之告示牌文意，係為維護
    學童上下學之安全，而將部分合法停車格，「例外」附設限
    制供學童上下學之用，放假時即取消，即使用目的消失，就
    開放給民眾停車，轉為一般停車格。(二)縱然例假日認知見解
    不同，但不能否定厚德國小放假之事實，政府劃設停車格給
    民眾合法停車，解決交通亂象之目的，並非合理化定義可以
    否定之事實。(三)原審膚淺形式化的徵詢設置機關意見之認定
    ，顯然違反法規就限時停車格設置之本意，當設限的目的已
    消失，是否仍有限制停車之必要性應深入考慮。(四)學校放假
    向全體師生家長公告，問題在於行政機關有無正式行文要求
    學校通知相關拖吊單位，而不應由小老百姓負責。且觀卷內
    照片所示，厚德國小校門顯示關著，拖吊人員若說不知國小
    放假，簡直睜眼說瞎話。(五)一個收費員要開好幾條街的停車
    單，要所每部車隨停隨開收費單是絕對不可能的事實，以上
    收費時間落差30至60分，硬坳成是屬未收費限制停車，荒謬
    至極。真理只有一個，為此依法提起抗告，請鈞院鑑核，將
    原裁定撤銷，以符法規真諦本意云云。
四、經查：
    (一)按為維護道路交通安全與暢通，公路或警察機關於必要時
      ，得就左列事項發布命令：一、指定某線道路或某線道路
      區段禁止或限制車輛、行人通行，或禁止穿越道路，或禁
      止停車及臨時停車。二、劃定行人徒步區。汽車駕駛人停
      車時，有停車時間、位置、方式、車種不依規定者，處新
      臺幣600元以上1200 元以下罰鍰，道路交通管理處罰條例
      第5條、第56條第1項第9 款分別定有明文。次按汽車駕駛
      人違規停車而駕駛人不在場者，得對汽車所有人逕行舉發
      處罰，同條例第7條之2第1項第3款亦有明文。另依據道路
      交通管理處罰條例第4條第2項規定所授權訂定之道路交通
      標誌標線號誌設置規則第3 條之規定，所謂標誌，係以規
      定之符號、圖案或簡明文字繪於一定形狀之標牌上，安裝
      於固定或可移動之支撐物體，設置於適當之地點，用以預
      告或管制前方路況，促使車輛駕駛人與行人注意、遵守之
      交通管制設施。所謂標線，係以規定之線條、圖形、標字
      或其他導向裝置，劃設於路面或其他設施上，用以管制道
      路上車輛駕駛人與行人行止之交通管制設施。所謂號誌，
      係以規定之時間上交互更迭之光色訊號，設置於交岔路口
      或其他特殊地點，用以將道路通行權指定給車輛駕駛人與
      行人，管制其行止及轉向之交通管制設施。又汽車停車時
      ，停車時間、位置、方式及車種，如公路或警察機關有特
      別規定時，應依其規定；專用性停車位（停靠區），其寬
      度、長度、專用車種及適用時機由主管機關視實際需要設
      置，其地面應加繪白色專用車輛標字或圖案，並得配合設
      置標誌告示，同規則第112條第1項第16款、第190條第3項
      並有明定。
    (二)本件抗告人即受處分人甲○○○固不否認於前揭時、地停
      放車輛之事實，惟否認有何違規事實。惟查：本件抗告人
      於前揭時、地違規停車，經警拍照逕行舉發之事實，有舉
      發違反道路交通管理事件通知單、採證照片2 幀在卷可稽
      。且查該地點之家長接送區是由主管機關即臺北縣交通局
      於91年6月28 日，邀集三重市公所、縣政府警察局三重分
      局及厚德國小共同會勘，依91年7月9日北府路停字第0910
      426389號會勘紀錄辦理，在臺北縣三重市厚德國小前設置
      家長接送區之專用性停車位，並配合設置禁止停車時間限
      制之標誌告示，有臺北縣政府94年10月19日北府路停字第
      0940654488號函在卷可參。是其既屬有效之行政處分，則
      抗告人於禁止停車時間內在該地擅自停放車輛即屬違規，
      執行勤務之交通員警自可依法逕行舉發。且道路主管機關
      既得於法令授權範圍內，基於權責為使道路能充分有效利
      用、維持交通秩序、保障道路使用人往來便利與安全之目
      的，而為必要之行政措施或處分，則此部分自屬行政權之
      裁量範圍，未有逾越權限或濫用權力之情形，是本於行政
      權之合法裁量，抗告人之違規行為足堪認定。
    (三)本件抗告人雖辯稱：停車格旁樹立之告示牌文意，係為維
      護學童上下學之安全，而將部分合法停車格，「例外」附
      設限制供學童上下學之用，放假時使用目的消失，就應開
      放給民眾停車，轉為一般停車格，且例假日之認定儘管有
      不同之認知，亦應考慮限制停車之必要性，並非合理性定
      義所能否定云云。惟查：由前開臺北縣政府94年10月19日
      北府路停字第0940654488號函文所示，此處家長接送區之
      專用性停車位，乃是由臺北縣交通局邀集三重市公所、縣
      政府警察局三重分局及厚德國小共同會勘辦理，已如前述
      ，則該停車位設置不得臨時停車之時段，顯已彙集各方意
      見，考量各種具體情況，經過審慎規劃及考慮，而訂定一
      般性之規定措施，以俾人民遵守。且由臺北縣政府交通局
      依法所設之標誌告示文義觀之，該停車格於每日7時至8時
      、11時30分至12時30分、15時30分至16時30分等三個時段
      ，原則上一律禁止停車，僅於「例假日」及「寒暑假」始
      例外地轉為收費停車格。次按所謂例假日，除星期六、日
      外，僅有法定之春節、紀念日及民俗節日屬之，公務員服
      務法第11條第3項及公務人員週休二日實施辦法第3條定有
      明文。是以，基於依法行政原則，及為維持法律秩序之安
      定性及明確性，對於依法設置之交通標誌告示不容任意變
      更其文義之內容及範圍，以符合人民之信賴並促其遵守，
      並能達其設置之規範意義及目的，於法未有不符。
    (四)又抗告人雖辯稱：學校放假向全體師生家長公告，問題在
      於行政機關有無正式行文要求學校通知相關拖吊單位，而
      不應由小老百姓負責，且觀卷內照片所示，厚德國小校門
      顯示關著，拖吊人員若說不知國小放假，簡直睜眼說瞎話
      云云。惟查：學校補假日僅屬學校內部行政作業，未經公
      告周知，尚不具有法效性，並不具有規制效果，對人民不
      生法規制的效力，故執行舉發之警員不受此內部行政作業
      之拘束，此亦與原審法院函詢設置機關之一即臺北縣政府
      交通局之意見，其函覆略稱：「家長接送區停車格，除了
      學童上下學時段作為家長接送區，於管制時間內禁止停車
      僅供臨時停車（例假日及寒暑假除外），其他時段仍開放
      一般車輛繳費停放，因學校補假日係屬單一學校內部行政
      作業，並未公告周知，是以該日仍以一般日規定，收費人
      員並未於管制時間內開單收費」等語相符，有該局前開94
      年10月19日函文在卷可查。又相關法規並未要求行政機關
      應於學校補假放假時，應行文通知相關舉發、拖吊單位，
      且主管機關限制人民於所規定管制之時段內禁止臨時停車
      ，對人民而言並非積極之負擔，抗告人尚不得以學校補假
      放假為由作為卸責之詞，抗告人就此所辯實非可採。至原
      審以收費人員當日未於該管制時段內前往收費，反推設置
      機關亦認為在該情形下仍屬禁止停車狀態，此段說明僅為
      原審解釋方式之一種，作為補強之用而已，併此敘明。
五、綜上，基於依法行政原則及法安定性之考量，主管機關既依
    法設置交通標誌告示及停車格標線，其行政處分即屬明確，
    人民應按照其規範意旨加以遵守，不得任意徒憑己意變更文
    義之範圍及內容，並指摘行政機關依法行政之作為為違法、
    不當。從而，本件抗告人違規事實明確，堪以認定，原處分
    機關因此以抗告人違規於禁止停車之時段停車，依道路交通
    管理處罰條例第56條第1項第9款及違反道路交通管理事件統
    一裁罰基準表之規定，裁處受處分人罰鍰6 百元，並無違誤
    。原審法院駁回抗告人之聲明異議，於法亦無不合。本件抗
    告人抗告意旨徒憑己意，任意指摘，所辯均無可採，其抗告
    核無理由，應予駁回。
據上論結，應依道路交通管理處罰條例第89條，道路交通案件處
理辦法第26條，刑事訴訟法第412條，裁定如主文。
中　　華　　民　　國　　94　　年　　11　　月　　30　　日
                  交通法庭審判長法　官  李文成
　　　　　　　　　　　　　　　　法  官  周盈文
　　　　　　　　　　　　　　　　法  官  王復生
以上正本證明與原本無異。
不得再抗告。
                                書記官  王宜玲
中　　華　　民　　國　　94　　年　　12　　月　　5 　　日
